【裁判字號】    98,上易,664
【裁判日期】    981029
【裁判案由】    賭博
【裁判全文】
臺灣高等法院臺南分院刑事判決         98年度上易字第664號
上  訴  人  臺灣臺南地方法院檢察署檢察官
被      告  甲○○
            乙○○
上列上訴人因被告賭博案件，不服臺灣台南地方法院98年度易字
第573號中華民國98年8月11日第一審判決（起訴案號：臺灣台南
地方法院檢察署98年度偵字第2826號），提起上訴，本院判決如
下：
    主  文
原判決撤銷。
甲○○共同意圖營利，供給賭博場所，處有期徒刑肆月，如易科
罰金，以新臺幣壹仟元折算壹日；扣案如附表所示之電子遊戲機
具共拾陸台（共含IC板拾玖塊）及代幣參仟貳佰陸拾玖枚均沒收
。
乙○○共同意圖營利，供給賭博場所，處有期徒刑月，如易科
罰金，以新臺幣壹仟元折算壹日；扣案如附表所示之電子遊戲機
具共拾陸台（共含IC板拾玖塊）及代幣參仟貳佰陸拾玖枚均沒收
。
    事  實
一、甲○○係址設臺南縣大內鄉大內村1之40號1樓「上順電子遊
    戲場」（領有臺南縣政府營利事業登記證及臺南縣政府電子
    遊戲場營業級別證）之負責人，竟與其僱用之店員乙○○，
    共同基於意圖營利，供給賭博場所、聚眾賭博財物之犯意聯
    絡，自民國（下同）97年1月初某日起，在上開電子遊戲場
    之公眾得出入之場所，以甲○○所有之電子遊戲機具共16台
    （計有超悟空2台、水果盤1台、賽馬2台、滿貫大亨2台、皇
    冠迷13二代1台、超級戰國風雲2-1台、黃金樂透球1台、小
    瑪莉1台、捷豹1台、大舞台1台、水果大王3台，各含IC板詳
    如附表所示），供不特定人把玩押注，乙○○則負責兌換代
    幣、洗分及兌換現金予賭客等工作，其賭法為凡參與賭博者
    以新臺幣（下同）每100元兌換10個代幣，投入電動賭博機
    具顯示分數（即1比1至1比20不等之比例），以分數押注，
    押中可得倍數不等之分數，再以贏得之分數，依同一比例兌
    換現金，否則所下賭注即歸甲○○贏得，以此方式與不特定
    之人對賭財物。嗣賭客丙○○（由檢察官另為職權不起訴處
    分）於98年1月12日晚上7時45分許，在上址賭玩水果盤，以
    500元兌換50枚代幣，賭輸剩10枚代幣時，為臺南縣警察局
    善化分局大內分駐所員警臨檢盤查，因丙○○未攜帶身分證
    件，員警將丙○○帶回調查，丙○○乃供出其於98年1月3日
    中午12時餘許，以現金兌換代幣，把玩電子遊戲機具後，約
    於同日下午5時30分許，以3千分積分向乙○○兌換，贏得現
    金3千元，暨其於98年1月11日下午1時餘許，以現金5千元兌
    換代幣，把玩電子遊戲機具後，全數輸光等情，員警乃悉上
    情，並於98年1月13日下午1時餘許，前往上開電子遊戲場，
    扣得上開電子遊戲機具16台（含IC板19塊）、代幣3,269枚
    。
二、案經臺南縣警察局善化分局報請臺灣臺南地方法院檢察署檢
    察官偵查起訴。
    理  由
甲、程序方面：
    本件卷附之供述及非供述證據，被告二人及被告乙○○之原
    審選任辯護人於原審準備程序中，均表示同意有證據能力（
    見原審卷第27至29頁），且本院審酌各該證據作成之情況，
    並無程序違法或有何意思不自由情形，復經原審及本院於審
    判期日就上開證據依法進行提示、調查、辯論，故依刑事訴
    訟法第159條之5第1項規定，認有證據能力，合先敘明。
乙、實體部分：
一、原審訊據被告甲○○、乙○○固承認上開電子遊戲場係被告
    甲○○所開設，被告乙○○為受雇店員，證人丙○○於98年
    1月12日晚上7時餘許，在上開電子遊戲場內，以500元兌換5
    0枚代幣後，把玩電子遊戲機具等情無訛，惟矢口否認涉有
    上開罪行，辯稱：客人把玩電子遊戲機具後的積分，並不能
    兌換現金，只能兌換店內等值商品或積分卡云云。經查：
  (一)(1)上開犯罪事實，業據證人丙○○於警詢時及偵審中以證人
    身分到庭結證明確在卷（見警卷第13至16頁，偵卷第20頁，
    原審卷第41至60頁），衡諸證人與被告2人並無仇怨，應無
    任意誣攀之理，且被告乙○○於警詢時亦承認證人於98年1
    月3日下午5時30分許，把玩電子遊戲機具後，獲得3千分積
    分之情，有被告乙○○之警詢筆錄在卷可憑（見警卷第8頁
    ），可見證人丙○○所證非虛。又被告2人雖以當時係以積
    分卡兌換證人之上開3千分積分云云置辯，惟依被告2人於原
    審審理時分別繪製之積分卡觀之，其2人所繪製之積分卡關
    於積分點數之記載情形，顯不相同，況被告甲○○於原審審
    理中陳稱：我們積分卡正面寫著「上順電子遊戲場積點卡」
    ，店員收了多少積分卡，不用向我報告，客人玩多少的單子
    上面都會有記載云云，而被告乙○○所繪製之積分卡正面卻
    記載「帝固超商」字樣，被告乙○○於原審審理中亦係陳稱
    ：我當班時，如果客人總共拿了5張積分卡來玩，我要跟下
    一班的店員交接云云，有被告2人繪製之寄分單2紙及原審審
    理筆錄在卷可佐（見原審卷第78至83、88頁），是被告2人
    關於其等所稱積分卡外觀之描述及使用之陳述並不一致，則
    被告2人是否使用上開積分卡甚值懷疑，此外，再有現場臨
    檢紀錄表4紙附卷可查（見警卷第28至31頁），復有上開電
    子遊戲機具16台（含IC板19塊）及代幣3,269枚扣案可佐，
    故以證人丙○○上開所證為可採。(2)至於證人丙○○於原審
    審理中關於98年1月3日係贏得5千元現金、同年月11日係以3
    千分開分之陳述（見原審卷第55、56頁），當係因審理中距
    離本件查獲時之日期已久，證人記憶產生模糊所致，此由證
    人於審理中亦表示不太記得把玩之情形等語即明（見原審卷
    第46、52、53頁），又依被告乙○○之上開警詢筆錄可知，
    證人於98年1月3日係獲得3千分積分，故認證人丙○○關於
    此等部分之陳述，無法認為真正，且按證人之陳述有部分前
    後不符，或相互間有所歧異時，究竟何者為可採，法院仍得
    本其自由心證予以斟酌，非謂一有不符或矛盾，即應認其全
    部均為不可採信（最高法院74年臺上字第1599號判例要旨參
    照），因此，不能因證人丙○○關於此等無法認為真正部分
    之陳述，而謂證人丙○○其餘部分之證述亦不可採，附為說
    明。
  (二)其次，原審於審理中當庭勘驗播放被告乙○○於98年1月12
    日晚間10時20分起之警詢筆錄第3頁第2至18列（即警卷第8
    頁第2至18列）錄音帶（從錄音帶A面最後約4分鐘開始，播
    放至Ｂ面約3分鐘止），勘驗結果：被告乙○○於98年1月12
    日晚間10時20分起之警詢筆錄第3頁第2至18列（即警卷第8
    頁第2至18列）錄音帶（約從錄音帶A面最後4分鐘開始，播
    放至B面約3分鐘止），警詢採連續錄音，並無中斷，警詢全
    程均係由員警詢問，被告乙○○回答後，再由員警依被告乙○○回答，繕打文字而製作筆錄（錄音中可清晰聽見員警於
    被告乙○○回答後，繕打筆錄之敲打電腦鍵盤聲音），被告
    乙○○筆錄內容與被告乙○○於錄音中之陳述意旨相同，被
    告乙○○回答皆在自由意志下為陳述，未見員警有以強暴、
    脅迫、詐欺等不法取供取證之情事，亦無被告乙○○於原審
    審理中所指稱之「那時候已經是晚上11、2點了，警察說如
    果再一直說沒有，筆錄還要重做，會拖到很晚。」等語，另
    有上開警詢錄音之逐字譯文附卷可佐（見原審卷第75至78頁
    ），且被告乙○○始終並未承認任何犯行，併予說明。
  (三)綜上所述，被告2人否認犯行並無足採。本件事證明確，被
    告2人犯行均堪認定。
二、查電子遊戲場業之經營，非僅「單純擺設」電子遊戲機具為
    已足，舉凡所擺設電子遊戲機具現場之管理及供顧客兌換代
    幣把玩等均應屬經營行為之內。又電子遊戲機之程式於設計
    之初即已隱含該遊戲機具有較高獲勝機率，已非純粹射倖性
    ，此從經營者必須花費資金購買或租用遊戲機台，並供給場
    所擺放而仍能獲利可明，是該等以擺設電子遊戲機聚眾賭博
    或提供該賭博場所之行為，亦同時具有營利之意圖。被告甲○○在上揭商店設置電子遊戲機供人把玩，利用所擺設之電
    子遊戲機具作為電動賭博機具，與不特定之賭客賭博財物，
    意圖營利而供給場所、聚眾賭博，被告乙○○為受僱之店員
    ，負責為顧客兌換把玩電子遊戲機所需之代幣、洗分及兌換
    現金予賭客等工作，是核被告二人所為，均係犯刑法第266
    條第1項前段之在公眾得出入場所賭博罪、同法第268條意圖
    營利供給賭博場所、聚眾賭博罪。被告二人就上揭犯行，有
    犯意聯絡及行為分擔，為共同正犯。被告二人所犯在公眾得
    出入場所賭博罪、意圖營利供給賭博場所罪、意圖營利聚眾
    賭博罪，係1行為觸犯3罪名，為想像競合犯，應從一重之意
    圖營利供給賭博場所罪處斷（台灣高等法院96年法律座談會
    亦採同一見解）。（按刑事法若干犯罪行為態樣，本質上原
    具有反覆、延續實行之特徵，立法時既予特別歸類，定為犯
    罪構成要件之行為要素，則行為人基於概括之犯意，在密切
    接近之一定時、地持續實行之複次行為，倘依社會通念，於
    客觀上認為符合一個反覆、延續性之行為觀念者，於刑法評
    價上，即應僅成立一罪。學理上所稱「集合犯」之職業性、
    營業性或收集性等具有重複特質之犯罪均屬之，例如經營、
    從事業務、收集、販賣、製造、散布等行為概念者是【最高
    法院95年度臺上字第4686號判決意旨參照】。準此，被告2
    人上開所犯之罪，既含有多次性與反覆性，則其在同一時期
    內多次、反覆經營電子遊戲場業而賭博之行為，應屬集合犯
    ，而論以一罪。併此敘明。）
三、原判決認被告二人罪證明確而予科刑，固非無見，惟查：(一)
    被告另犯刑法第268條意圖營利供給賭博場所及聚眾賭博罪
    ，原判決僅論以刑法第266條第1項前段之普通賭博罪，尚有
    未洽；(二)扣案之代幣3,269枚，為當場賭博之器具與在賭檯
    或兌換籌碼處之財物，應依刑法第266條第2項之規定宣告沒
    收，原判決認係為被告甲○○所有並供犯罪所用之物，而依
    刑法第38條第1項第2款、第3項之規定宣告沒收，亦有未合
    。檢察官上訴意旨亦執上揭事由(一)指摘原判決不當，為有理
    由。原判決既有上述可議之處，自無可維持，應由本院將原
    判決撤銷改判。爰審酌本件藉合法電子遊藝場外觀經營賭博
    ，對社會善良風氣及參與賭博者家庭經濟狀況所生之危害非
    輕，被告甲○○為上開電子遊戲場負責人，以擺設電子遊戲
    機臺供客人把玩之方式與人賭博，亦為最終獲利者，被告乙○○為受雇員工，以為客人開分、洗分、兌換現金等行為參
    與賭博，然被告2人均無不良素行，暨始終否認犯行之態度
    ，再參酌其等之智識程度、生活狀況等一切情狀，分別量處
    如主文第二、三項所示之刑，並各諭知易科罰金之折算標準
    。（本案係由檢察官上訴，故無刑事訴訟法第370條禁止不
    利益變更原則之適用，併此敘明）。扣案之上開電子遊戲機
    具16台（含IC版19塊）、代幣3,269枚，為當場賭博之器具
    及財物，應依刑法第266條第2項之規定宣告沒收。
四、公訴意旨另認：被告甲○○及被告乙○○除上開犯行外，被
    告甲○○意圖營利，【自96年6月間起至97年1月初某日止】
    ，在上開「上順電子遊戲場」之公眾得出入之場所，擺設上
    開電動賭博機具計16台與不特定之顧客賭博財物，並僱用具
    有共同犯意聯絡之乙○○為店員，負責兌換代幣、洗分及兌
    換現金予賭客之工作。其賭法為凡參與賭博者以每100元兌
    換10個代幣投入電動賭博機具顯示分數（即1比1至1比20不
    等之比例），以分數押注，押中可得倍數不等之分數，再以
    贏得之分數，依同一比例兌換現金，否則所下賭注即歸甲○○贏得，以此方式與不特定之人對賭財物；因認被告甲○○
    及被告乙○○關於此等部分，亦涉有刑法第266條第1項前段
    之賭博罪嫌、同法第268條前、後段之意圖營利供給賭博場
    所罪嫌與意圖營利聚眾賭博罪嫌云云。經查：本件遍查全卷
    ，並無明確證據可認被告甲○○及被告乙○○犯有此部分罪
    嫌，自不得徒以上開證據欄所列之證據，率爾認定被告二人
    涉有檢察官所指之此部分罪嫌，然公訴人認此部分罪嫌與被
    告二人上開論罪科刑部分彼此間，有實質上一罪之關係，爰
    就此等罪嫌部分，不另為無罪之諭知，附此敘明。
五、被告二人經合法傳喚，均無正當之理由不到庭，爰不待其等
    陳述，逕行判決。
據上論斷，應依刑事訴訟法第371條、第369條第1項前段、第364
條、第299條第1項前段，刑法第28條、第266條第1項前段、第2
項、第268條、第55條、第41條第1項前段，刑法施行法第1條之1
第1項、第2項前段，判決如主文。
本案經檢察官范文豪到庭執行職務。
中    華    民    國    98    年    10    月    29    日
                  刑事第一庭    審判長法  官  黃崑宗
                                      法  官  蔡長林
                                      法  官  陳顯榮
以上正本證明與原本無異。
不得上訴。
                                      書記官  劉岳文
中    華    民    國    98    年    10    月    29    日
附錄論罪科刑法條全文：
刑法第266條：
在公共場所或公眾得出入之場所賭博財物者，處1千元以下罰金
。但以供人暫時娛樂之物為賭者，不在此限。
當場賭博之器具與在賭檯或兌換籌碼處之財物，不問屬於犯人與
否，沒收之。
刑法第268條：
意圖營利，供給賭博場所或聚眾賭博者，處3年以下有期徒刑，
得併科3千元以下罰金。
附表：
┌────────────────────────────────┐
│電子遊戲機具16台（含IC板19塊）及代幣3269枚：                    │
│1.超悟空1台（含IC板1塊，內有代幣95枚）。                        │
│2.超悟空1台（含IC板1塊，內有代幣400枚）。                       │
│3.水果盤1台（含IC板1塊，內有代幣597枚）。                       │
│4.賽馬1台（含IC板2塊，內有代幣98枚）。                          │
│5.賽馬1台（含IC板2塊，內有代幣97枚）。                          │
│6.滿貫大亨1台（含IC板1塊，內有代幣194枚）。                     │
│7.滿貫大亨1台（含IC板1塊，內有代幣192枚）。                     │
│8.皇冠迷13二代1台（含IC板1塊，內有代幣79枚）。                  │
│9.超級戰國風雲II1台（含IC板2塊，內有代幣637枚）。               │
│10.黃金樂透球1台（含IC板1塊，內有代幣296枚）。                  │
│11.小瑪莉1台（含IC板1塊）。                                     │
│12.捷豹1台（含IC板1塊，內有代幣52枚）。                         │
│13.大舞台1台（含IC板1塊，內有代幣40枚）。                       │
│14.水果大王1台（含IC板1塊，內有代幣73枚）。                     │
│15.水果大王1台（含IC板1塊，內有代幣346枚）。                    │
│16.水果大王1台（含IC板1塊，內有代幣73枚）。                     │
└────────────────────────────────┘


司法院資訊處製作；財團法人民間司法改革基金會備份。
